【裁判字號】    89,易,3592
【裁判日期】    891219
【裁判案由】    毀棄損壞等
【裁判全文】
臺灣高雄地方法院刑事判決                        八十九年度易字第三五九二號
    公  訴  人  臺灣高雄地方法院檢察署檢察官
    被      告  乙○○
右列被告因毀棄損壞等案件，經檢察官提起公訴（八十九年度偵字第一四三二四號）
及移送併辦（八十九年度偵字第二○四四二號），本院判決如左：
    主  文
乙○○損壞他人紗門，足以生損害於他人，處拘役肆拾日。又損壞他人牆壁，足以生
損害於他人，處拘役參拾日。鋤頭壹支沒收。應執行拘役陸拾日，如易科罰金，以參
佰元折算壹日。鋤頭壹支沒收。
    事  實
一、乙○○係高雄縣鳳山市○○○路八五巷四十一巷四十九號之「暉暘新象大樓」之
    住戶，於八十九年五月十四日晚上七時許，在其位於該大樓三樓住處，因聽到該
    大樓管理員向訪客答稱電鈴故障，不知如何跟住戶聯絡，認未盡職責，心生不滿
    ，隨即下樓與戊○○理論，進而與之發生爭執，竟基於公然侮辱、恐嚇及毀損之
    犯意，於該大樓管理室之不特定多數人得以共見共聞之場所，公然以「幹你娘」
    、「滾回大陸去死」等粗鄙言語辱罵戊○○，足以減損戊○○於社會上之聲譽，
    並以「小心點」等加害生命之事，予以恐嚇，戊○○因而心生畏懼，致生危害於
    安全，乙○○並於離去前，用力甩關該管理室之紗門，致該紗門下方之鋁片掉落
    損壞，足生損害於暉暘新象大樓住戶。又因不滿該大樓管理委員會於八十九年六
    月十七日將該大樓通往三三、三五號停車位之供人出入之便門封死，竟另基於毀
    損之犯意，於同日晚上九時五十分許，持鋤頭一支，破壞上開已封死之牆壁，將
    之鑿開成一供人通行之便門，足生損害於該大樓之住戶。
二、案經戊○○、暉暘新象大樓管理委員會主任委員丙○○訴請臺灣高雄地方法院檢
    察署檢察官偵查起訴及移送併辦。
    理  由
一、訊之被告乙○○固坦承有分別於右揭時地因用力甩關管理室紗門，致上開紗門下
    方鋁片掉落及用鋤頭鑿開上開已封死之牆壁，成一供人通行之便門之事實，惟矢
    口否認有何毀損、恐嚇、公然侮辱犯行，辯稱：伊只是與管理員戊○○理論，並
    未予以辱罵、恐嚇，沒有講「幹你娘」、「滾回大陸去死」、「小心點」等語，
    而上開紗門係因用力甩關門之故，以致下方鋁片掉落，伊沒有毀損故意，且已將
    該紗門修復完畢，另上開供人通行之便門，係原本即已存在，管理委員會未經合
    法決議即予封死，伊自有權將之鑿開還原，況現任主任委員亦同意伊將該門整理
    供通行之用云云。經查：
  （一）被告有於右揭時地以上開言語辱罵、恐嚇告訴人戊○○，並損壞管理室之紗
        門之情，已據告訴人戊○○指訴綦詳，並經證人丁○○、劉政建於偵查中到
        庭分別證稱：「我是住戶，我聽到叫罵聲才來管理室，我看到李某在罵戊○
        ○，我有看到紗門及窗戶被踢壞，並有聽到乙○○罵三字經（幹你娘）當時
        李某口氣不好，也有聽到說你給我小心點」、「因被告罵得很大聲，有二十
        個人聽到，有聽到被告罵張某說你是豬，你去死等，我是後來才下去」等語
        甚明（見偵查卷第二十六頁反面、第二十七頁），復有照片二幀附卷可稽，
        再參以被告自承伊於右揭時地因不滿告訴人戊○○告知五樓住戶之訪客電鈴
        故障，無法通知住戶，請該訪客留下身分證，自行進入尋訪該住戶，乃下樓
        與告訴人戊○○理論，並有因用力推、關紗門，致該紗門下方之鋁門窗掉落
        等情，且該紗門係被告僱工修復一節，亦據證人即受僱修理該紗門之己○○
        到庭結證在卷，並有該證人出具之免用統一發票收據一紙附卷可憑，而該管
        理室紗門係遭被告用力甩、關門而受損之情，已據被告供明在卷，再依證人
        己○○、證人即到場處理之員警李金章分別證稱：「本件的鋁門是我去修理
        的，該鋁門較軟，沒有踢痕，可能是大力關門所導致，他一片片掉下，一片
        片都是好的，沒有凹痕或裂縫」（見本院八十九年十月三十一日審判筆錄）
        、「我去現場時，就如照片所示，是鋁製的一片片密合的門，散落在地面，
        當時沒有注意有無踢損情形，但該散落之鋁片，並未破損」等語（見本院八
        十九年十月十二日審判筆錄），顯難認被告有用腳踢該紗門之情，此外，並
        無其他證據可資證明該紗門是遭被告所踢損，是上開紗門是被告用力甩、關
        所損壞，應堪認定，惟紗門應依正常力氣推、關，否則容易損壞，係一般常
        識，被告自難諉為不知，是其於氣憤下，用力甩、關，顯難謂無毀損之犯意
        。又上開暉暘新象大樓管理室係位於該大樓出入處，自屬人來人往處所，況
        當時亦有證人丁○○、劉政建等人聽聞，已如前述，堪認被告以上開言語指
        摘告訴人戊○○時，係處於不特定人得以共見共聞之情狀，自符公然要件。
        而被告係因告訴人戊○○未通知住戶有訪客，有失職守，而下樓與之發生爭
        執，並以上開言語指摘告訴人，自含有貶抑告訴人戊○○社會聲譽之故意，
        至為灼然。被告否認伊有以上開言語指摘及恐嚇告訴人云云，自無可採。
  （二）另依暉暘新象大樓原建築設計圖，並無通往三三、三五號停車位之通道，惟
        為便利該二車位通行，亦開有便門可供人通行，嗣因該二車位使用人進出該
        門後，未隨手關閉該門，致不明人士隨意進出，該大樓管理委員會本欲予以
        封閉，但因被告之妻出具切結書允諾進出該門願隨手關閉，始未立即封閉，
        然仍未予遵守，該大樓管理委員會乃於八十九年四月十六日決議將之封閉，
        並於八十九年六月十七日執行，而被告心生不滿，自行於同日將之鑿開等情
        ，亦據告訴人即暉暘新象大樓管理委員會主任委員丙○○指訴綦詳，核與證
        人即該大樓住戶甲○○、辛○○、庚○○於本院審理時所述情節相符，而被
        告亦不否認有書立切結書繼續使用上開便門及該便門遭管理委員會封死後再
        將之鑿開等情，並有暉暘新象八十八年度第二次住戶大會簽到表影本、切結
        書影本及暉暘新象大樓管理委員會八十九年四月十六日會議紀錄影本各一件
        暨照片三幀附卷可參，而被告亦自承該便門確係伊所鑿開，其雖又辯稱該大
        樓八十九年四月十六日會議所為決議不合法，不應將該便門封死，況現任管
        理委員主任委員亦同意伊將該業已鑿開之便門整修，並供通行云云，然縱係
        屬實，被告自應循合法途徑尋求救濟，而非自行將該公共財物損壞，而其既
        已將該封死牆壁鑿開而毀損，其後縱取得管理委員會現任主任委員同意，亦
        無解於其責任，是其此部分所辯自無可採。
  （三）綜上所述，被告故意損壞上開紗門、已封死之牆壁，並以上揭足以貶損他人
        名譽之言語、加害他人生命之事之言詞，恐嚇告訴人戊○○，使戊○○心生
        畏懼，致生危害於其個人之安全，事證明確，犯行均堪認定。
二、查被告辱罵、恐嚇告訴人戊○○，並毀損該大樓管理室紗門之行為，係犯刑法第
    三百零五條之恐嚇罪、第三百零九條公然侮辱罪、第三百五十四條之毀損器物罪
    。其所犯三罪之間，有方法結果之牽連關係，依刑法第五十五條之規定，應從較
    重之毀損器物罪處斷。又被告毀損上開大樓牆壁之行為，係另犯刑法第三百五十
    四條之毀損器物罪。其所犯上開二罪之間，犯意各別，行為互殊，應予分論併罰
    。審酌被告僅因細故即辱罵其住處大樓之管理員，並進而毀損該大樓住戶之共同
    財產，顯不尊重被害人戊○○之人格，及大眾財產，且不顧住戶反對，率意將業
    經住戶決議封閉之便門鑿開，行為顯甚不當，又否認對戊○○之犯行，且迄未對
    戊○○表示歉意，顯無悔意，惟念其並無犯罪前科，有臺灣高等法院被告全國前
    案紀錄表及臺灣高雄地方法院檢察署刑案資料查註紀錄表各一件附卷可稽，素行
    尚佳，且亦將上開紗門修復完畢，及犯後坦承部分犯行，態度尚可等一切情狀，
    就上開犯行，分別量處如主文所示之刑，並定其應執行之刑及諭知易科罰金之折
    算標準。至鋤頭一支為被告所有，並係供其鑿開上開便門所用之物，已據被告供
    明在卷，雖未經扣案，惟並無證據足資證明業已滅失，爰依刑法第三十八條第一
    項第二款規定併予宣告沒收。
三、至公訴人移送併辦部分（即八十九年度偵字第二○四四二號）與前開起訴部分係
    屬同一事實，自為起訴效力所及，本院爰併予審理，附此敘明。
據上論斷，應依刑事訴訟法第二百九十九條第一項前段，刑法第三百零五條、第三百
零九條第一項、第三百五十四條、第五十五條、第第三十八條第一項第二款、第四十
一條、第五十一條第六款，罰金罰鍰提高標準條例第一條前段、第二條，判決如主文
。
中      華      民      國      八十九    年    十二    月      十九    日
                                  臺灣高雄地方法院刑事庭
                                      法  官  李麗珠
右正本證明與原本無異。
如不服本判決，應於判決送達後十日內，向本院提出上訴狀。
                                       書記官  陳掌珠
中      華      民      國      八十九     年    十二   月      十九    日
附錄本案判決論罪科刑法條：
刑法第三百零五條：
以加害生命、身體、自由、名譽、財產之事恐嚇他人，致生危害於安全者，處二年以
下有期徒刑、拘役或三百元以下罰金。
刑法第三百零九條第一項：
公然侮辱人者，處拘役或三百元以下罰金。
刑法第三百五十四條：
毀棄、損壞前二條以外之他人之物或致令不堪用，足以生損害於公眾或他人者，處二
年以下有期徒刑、拘役或五百元以下罰金。


司法院資訊處製作；財團法人民間司法改革基金會備份。
